【裁判字號】    95,交聲,83
【裁判日期】    950719
【裁判案由】    聲明異議
【裁判全文】
臺灣屏東地方法院交通事件裁定          95年度交聲字第83號
原處分機關  交通部公路總局高雄區監理所屏東監理站
異  議  人
即受處分人  甲○○
上列異議人即受處分人因違反道路交通管理處罰條例案件，對於
交通部公路總局高雄區監理所屏東監理站民國95年4 月24日屏監
違字第裁82-V00000000號裁決，聲明異議，本院裁定如下：
    主  文
原處分撤銷，發回交通部公路總局高雄區監理所屏東監理站。
    理  由
一、聲明異議意旨略以：當初伊係將本件違規車輛委由機車行老
    闆代為繳銷牌照，伊不知為何事後竟遭他人違規騎乘於道路
    上為警舉發，為此聲明異議等語。
二、按汽車之牌照業經繳銷仍行駛者，處汽車所有人新台幣（下
    同）3,600 以上10,800元以下罰鍰，94年12月28日公布修正
    前（95年7 月1 日施行）之道路交通管理處罰條例第12 條
    第9 款定有明文。次按行為人有違反道路交通管理處罰條例
    之情形者，應填製舉發違反道路交通管理事件通知單，並於
    被通知人欄予以勾記，其通知聯部分，當場舉發者，應填記
    駕駛人或行為人姓名、性別、出生年月日、地址、身分證統
    一號碼及車主姓名、地址、車牌號碼、車輛種類。被查獲之
    駕駛人或行為人為受處分人時，應將該通知單填記後交付該
    行為人簽名或蓋章收受之；拒絕簽章者，並記明其事由，視
    為已收受；受處分人非該當場被查獲之行為人或駕駛人時，
    除應填寫駕駛人或行為人資料外，並應填載查明受處分人資
    料，再交付被查獲之行為人代收。但駕駛人或行為人未滿14
    歲或拒絕代收者，舉發機關應另行送達之；又違反同條例行
    為之處罰，處罰機關於裁決前，應給予違規行為人陳述之機
    會；違反道路交通管理事件行為人，未依規定自動繳納罰鍰
    ，或未依規定到案聽候裁決，處罰機關應於舉發違反道路交
    通管理事件通知單送達2 個月內依基準表逕行裁決之，違反
    道路交通管理事件統一裁罰基準及處理細則第11條1 項第1
    款、第40條前段、第44條第1 項分別定有明文。
三、經查：
  (一)本件車牌號碼WQD —446 號輕型機車，原係登記於異議人名
    下，嗣因車齡已久，異議人不願繼續騎用，乃於93年9 月間
    ，交由「吉發機車行」（設於屏東縣新園鄉○○村○○路20
    -8號）負責人丁○○收購，並委由丁○○辦理車牌繳銷，嗣
    經丁○○於93年9 月6 日前往監理機關辦理繳銷，並繳回車
    牌1 面等情，業經證人丁○○於本院調查中證稱綦詳（見本
    院卷第46頁反面），並有機車車籍查詢1 紙在卷可稽。
  (二)惟丁○○又擅自於94年2 月間，將上開已無牌照之機車轉售
    予乙○○，嗣由乙○○於94年3 月3 日0 時5 分許，騎乘上
    開機車行經屏東縣潮州鎮○○路與萬年路之路口時，遭屏東
    縣警察局潮州分局中山路派出所員警丙○○攔檢舉發，並填
    製舉發違反道路交通管理事件通知單交予乙○○當場簽收等
    情，亦經證人丁○○、乙○○、丙○○於本院調查中證述明
    確（見本院卷第21頁反面、22頁、46頁反面、47頁），並有
    屏東縣警察局舉發違反道路交通管理事件通知單（屏警交字
    第V00000000 號）附卷可參（見本院卷第6頁）。
  (三)嗣原處分機關雖以異議人即汽車所有人為受處分人，認其違
    反前揭道路交通管理處罰條例第12條第1 項第9 款「汽車之
    牌照業經繳銷仍行駛」規定，裁處最高額罰鍰18,000元，復
    經本院函詢何以裁處最高額罰鍰，據覆稱：「本件舉發違反
    道路交通管理事件通知單係由駕駛人乙○○代收，應已推定
    合法送達，詎異議人未於應到案期限（即94年3 月18日）前
    到案申訴或聽候裁決，爰依違反道路交通管理事件統一裁罰
    基準表規定，裁處最高額罰鍰」等語，固有原處分機關95年
    6 月5 日高監屏字第0950018785號函在卷可憑，然查，異議
    人於本院調查中陳稱：伊從未收受卷附舉發通知單，伊遲至
    收受裁決書後始知本件違規情事等語在卷（見本院卷第47頁
    ），且證人即舉發員警丙○○證稱：本件攔檢後，伊曾以引
    擎號碼查詢車主資料為甲○○，惟舉發通知單仍以駕駛人乙○○為舉發對象，且伊將全案移送監理機關後，監理機關並
    未退回，故並未針對車主甲○○再予舉發等語明確（見本院
    卷第21頁反面至22頁），核與卷附違反道路交通管理事件通
    知單所載相符，又證人乙○○證稱：當時員警並未表示伊僅
    為代收人等語（見本院卷第47頁），足徵本件關於車主甲○○違反前開道路交通管理處罰條例第12條第1 項第9 款規定
    乙案，並未完成合法之舉發程序，自無從踐行舉發違反道路
    交通管理事件通知單之送達程序，從而原處分機關，於異議
    人未經合法舉發，復無從為合法送達，亦無令其有於應到案
    日期前到案陳述意見機會之情況下，逕予裁決，顯非適法。
四、綜上所述，本件既有上開重大之程序違法，自應由本院撤銷
    原處分，發回原處分機關另行裁處，又本件違規車輛之實際
    使用情形，業經本院調查如上，故本件違規事件是否可歸責
    於汽車所有人，原處分機關於更行裁處時，宜併予斟酌，附
    此敘明。
五、據上論結，應依道路交通案件處理辦法第20條，裁定如主文
    。
中    華    民   國     95   年    7      月   19     日
                         交通法庭   法  官  劉敏芳
原處分機關得抗告。
以上正本證明與原本無異。
原處分機關如不服本裁定應於裁定送達後五日內向本院提出抗告
書狀敘述抗告之理由抗告於臺灣高等法院高雄分院。
中    華    民    國    95    年    7     月    19    日
                                    書記官  許倬維


司法院資訊處製作；財團法人民間司法改革基金會備份。
